【裁判字號】    95,裁,1925
【裁判日期】    950824
【裁判案由】    地價稅
【裁判全文】
最  高  行  政  法  院  裁  定
                                     95年度裁字第01925號
上  訴  人  丙○○
上  訴  人  丁○○
上  訴  人  己○○
上  訴  人  庚○○
上  訴  人  乙○○
上  訴  人  甲○○
兼  共  同
訴訟代理人  戊○○
被 上訴 人  桃園縣政府稅捐稽徵處
代  表  人  辛○○
上列當事人間因地價稅事件，上訴人對於中華民國94年3月31日
臺北高等行政法院93年度簡字第836號判決，提起上訴，本院裁
定如下：
    主  文
上訴駁回。
上訴審訴訟費用由上訴人負擔。
    理  由
一、按對於適用簡易程序之裁判提起上訴或抗告，須經本院許可
    ，且該許可以訴訟事件所涉及之法律見解具有原則性者為限
    ，行政訴訟法第235條定有明文。所謂法律見解具有原則性
    者，係指該事件涉及之法律問題意義重大，而有加以闡釋必
    要之情形而言，非以其對於該訴訟當事人之勝敗有無決定性
    之影響為斷。例如對於行政命令是否牴觸法律所為之判斷，
    或原審判決就同類事件所表示之法律見解與本院或其他高等
    行政法院所表示之見解互相牴觸，有由本院確認或統一法律
    上意見之必要等情形屬之。
二、上訴人等所有坐落桃園縣龍潭鄉○○段424地號持分土地，
    經被上訴人依土地稅法第14條規定核定92年地價稅各為戊○
    ○、丙○○、丁○○新台幣（下同）9,016元，己○○、乙
    ○○各4,618元，庚○○、甲○○4,398元。上訴人等不服，
    主張系爭地號土地於92年開徵，但未在上年度先行通知，有
    違平均地權條例及土地稅法所規定之必要程序，應予次年度
    再予開徵，及其公共設施未完竣，應查明公共設施完竣後於
    下年度開徵為由，向被上訴人申請復查。惟經被上訴人復查
    結果，以其申請無理由，維持原核課之稅額，上訴人等不服
    ，提起訴願，遭決定駁回，遂提起行政訴訟，亦經原審判決
    駁回，乃提起上訴。
三、本件上訴意旨略以：(一)按最高行政法院62年判字第491號判
    例：「所謂經稽徵機關調查另行發現者，係指．．．調查發
    現．．．查明，尚有依本法規定應行申報課稅之所得額者而
    言」。而系爭土地之地價稅非屬需由上訴人等申報、也非所
    得額，故應非屬5年間得以補徵之適法範圍內，原審理由顯
    非屬合法。(二)按財政部81年11月25日台財稅第810870664號
    函釋，僅能適用在土地稅法之範圍內，不得逾越。而被上訴
    人於92年底方通知繳稅，方有土地稅法之適用，故92年以前
    自無課地價稅之適法。(三)被上訴人於92年底方提出所謂「系
    爭土地自85年1月起公設即已完竣」之資料，屬85年間之舊
    資料，是否適用當下，已有疑義。不僅上訴人等要追查確認
    當時情形已不可能，85至92年七年期間每年情形自不可能完
    全一樣。在此期間，被上訴人既然未依前述土地稅法通知原
    納稅義務人，自無現場查看認定之資料而補徵地價稅之適法
    。系爭土地於92年底方完成查明查報公共設施完竣據以完成
    之土地清冊暨開徵，通知納稅義務人之法定程序，依財政部
    81年11月25日台財稅第810870664號函釋，應於下年度即93
    年度開徵方適法。(四)上訴人等於92年初方取得系爭土地之部
    分所有權，於土地過戶時，因查無欠稅免地價稅而順利取得
    所有權，依前述法理依據可知，91年以前，免地價稅，未開
    徵為不徵之事實，且未違法。因此依財政部71.2.4台財稅第
    30726號函，變更登記所有權人原免地價稅土地開徵地價稅
    「應從登記之日起之次期」開徵。系爭土地於92年初登記變
    更為上訴人所有，自應從93年起開徵地價稅。(四)按公函未發
    出前，屬內部作業，對外不生效力，於92年間方發函，應自
    92年方發生效力。未在86年開徵並完成土地稅法之程序，85
    年之資料顯不適用其他年度，是補稅、徵稅顯皆非適法。(五)
    被上訴人於92年發函，不能追溯至85年生效。說明如後。中
    央法規標準法第13條（生效日期），從公布或發佈日施行者
    ，第三日起發生效力；行政程序法第23條（通知之義務）、
    39條（以書面通知、陳述意見）、49條（勘驗時應通知當事
    人到場）、102條（應給予陳述意見之機會）、110條（行政
    處分生效時間）通知方生效；民事訴訟法第一篇第二節，送
    達方生效力。(六)依大院84年度判字第1765號「．．．適用法
    規錯誤，既無新資料，即無所謂另發現應補之稅捐」，本案
    所稱85年之資料，則應非屬新資料，應是發覺發生錯誤，於
    92年間再去地政單位確認而已，即所謂公設完竣地區而開徵
    地價稅，係整區為之，非就單筆地號開徵之適法，可見係被
    上訴人適用法規錯誤。亦即，非屬依新資料故無所謂另發現
    應補之稅捐，故應於93年度依法定程序開徵，方屬「次年度
    徵地價稅」之適法。(七)被上訴人於92年間方通知上訴人等公
    設完竣之情，則於92年後，方有依前述行政程序法之規定，
    使程序完備之可能。是93年度開徵，方屬適法。為此請求廢
    棄原判決，並撤銷被上訴人93.3.25桃稅法字第092011598號
    函之不當處分等語。
四、本院查：原審係以本件系爭土地自85年1月起其公共設施即
    已完竣，此有桃園縣大溪地政事務所92年4月17日溪地價字
    第0920003070號函送龍潭都市計畫公共設施完竣地區土地清
    冊影本附原處分卷可稽，上訴人等空言否認其公共設施已完
    竣，並非可採，是系爭土地自86年期起即應改課地價稅。又
    上訴人等於92年間取得系爭土地之所有權，系爭土地之地價
    稅自應向上訴人等課徵。系爭土地於86年即已變為應課地價
    稅之土地，於92年移轉所有權予上訴人等後，仍為應課地價
    稅之土地，核與財政部71年2月4日台財稅第30726號函前揭
    函釋前段之情形不同（與後段解釋情形相同），自無適用「
    應自辦妥移轉登記之日之次期起」開徵地價稅之餘地。次查
    ，依稅捐稽徵法第21條規定，稅捐稽徵機關在核課期間內，
    經另發現應徵之稅捐者，仍應依法補徵。本件經被上訴人以
    93年2月12日桃稅法字第0930010432號函請本縣大溪地政事
    務所再行確認公共設施完竣情形，嗣經該所以93年2月17日
    溪地價字第093001196號函復：「．．．經查仍請依本所92
    年4月17日溪地價字第0920003070號函辦理」，而該函檢送
    之龍潭都市計畫公共設施完竣地區土地清冊所載，系爭土地
    自85年1月起公共設施即已完竣，被上訴人身為稅捐主管機
    關，於接獲大溪地政事務所製作之移送清冊後，據以課徵上
    訴人等92年地價稅，尚無不合。至於上訴人等所引前行政法
    院81年判字第176號判決意旨，核與本案情節尚屬有間，不
    能比附援引等語為由，將原訴願決定及原處分均予維持，駁
    回上訴人等之訴。經核並未違反法律、本院判例或司法院解
    釋，亦無與本院或其他高等行政法院所表示之見解互相牴觸
    ，而有由本院統一法律上意見之必要情形。上訴意旨無非以
    其主觀歧異之見解，就原審認定事實、適用法律之職權行使
    ，指摘其為不當，並未指明本事件涉及之法律問題有何意義
    重大，而有加以闡釋必要之情形，自難謂其訴訟事件所涉及
    之法律見解具有原則性。綜上，本件上訴不合首揭規定，不
    應許可，其上訴難謂合法，應予駁回。
五、依行政訴訟法第249條第1項前段、第104條、民事訴訟法第
    95條、第78條，裁定如主文。
中    華    民    國    95    年    8     月    24    日
                  第三庭審判長法  官  趙  永  康
                              法  官  梁  松  雄
                              法  官  侯  東  昇
                              法  官  黃  淑  玲
                              法  官  林  文  舟
以  上  正  本  證  明  與  原  本  無  異
中    華    民    國    95    年    8     月    25    日
                              書記官  彭  秀  玲


司法院資訊處製作；財團法人民間司法改革基金會備份。
